臺灣臺中地方法院民事判決　九十二年度訴更字第六號
　　原　　　告　甲○○
　　被　　　告　乙○○
　　　　　　　　丙○○
右當事人間因被告偽造文書等案件，原告提起附帶民事訴訟請求損害賠償事件（本院
八十九年度附民字第四九九號），經本院刑事庭移送前來，本院於民國九十三年二月
十二日言詞辯論終結，判決如左：
    主    文
被告乙○○應給付原告新臺幣壹佰零柒萬伍仟壹佰伍拾元，及自民國八十九年一月一
日起至清償日止，按年息百分之五計算之利息。
原告其餘之訴駁回。
訴訟費用由被告乙○○負擔。
    事    實
甲、原告方面：
一、聲明：被告應連帶給付原告新臺幣（下同）一百零七萬五千一百五十元，及自民
    國八十九年一月一日起至清償日止，按年息百分之五計算之利息。
二、陳述：
  (一)被告於八十八年十二月間，共同意圖為自己不法所有及詐欺故意，參與刮刮樂詐
    騙集團並以「時富投資集團有限公司」名義，寄發宣傳廣告單及兌獎券等詐騙信
    件予包括原告等被害人，原告收受上開廣告單及五十萬元兌獎券後，依廣告單上
    所載中華電信股份有限公司之000000000號免付費電話回電查詢中獎情
    形，由自稱係林奇昌專員、劉德添主任、王秀慧主任、鄭冠南會長等不詳年籍之
    人接聽電話答覆兌獎細節，原告並依上開詐騙集團提供資料，與自稱中獎見證人
    何美真、郭敏慈會計師、邱國賓律師等不詳年籍之人求證、確認刮刮樂中獎事宜
    後，不疑有他，遂依上開詐騙集團指示將其詐稱原告所需繳納之中獎稅金、加入
    會員會費、嗣又獲得香港高額彩金之傭金等款項，先後於八十八年十二月七日，
    匯入七萬五千一百五十元至受款人為胡河榮（局號0000000號，帳號00
    00000號）；於同年月十三日及十六日，各匯入七萬元、二十一萬元至受款
    人為胡馨南（局號0000000號，帳號0000000號）；於同年月十六
    日，匯入六萬元至受款人為王勇棠（局號0000000號，帳號000000
    0號）；於同年月十七日，匯入六十六萬元至受款人為陳永樹（局號00000
    00號，帳號0000000號）等郵局帳戶內，合計一百零七萬五千一百五十
    元。嗣同年月十八日未見得獎彩金匯入原告帳戶內，原告屢次以電話向上開詐騙
    集團催討，自八十九年一月一日三十一日起即無法再與上開詐騙集團取得聯絡，
    始知受騙。爰依侵權行為、不當得利之法律關係，請求被告連帶給付原告一百零
    七萬五千一百五十元，及自八十九年一月一日起至清償日止，按年息百分之五計
    算之利息。
  (二)對被告抗辯所為之陳述：原告與鄭冠南會長聯絡時，被告均曾先接聽原告電話後
    再轉接給鄭冠南。
三、證據：提出匯款單五紙、「時富投資集團有限公司」廣告單及兌獎券等影本各一
    件為證。
乙、被告方面：
  一、聲明：駁回原告之訴。
  二、陳述：被告對於原告所提出匯款單據上之受款人均不認識，被告只是受僱於訴
      外人謝良昇而已，不知有刮刮樂詐騙集團詐欺原告之情事。
丙、本院依職權調閱本院八十九年訴字第一九四三號（含臺灣高等法院臺中分院九十
    二年度上訴字第一九二號）刑事案卷全卷。
    理    由
一、本件原告主張：被告乙○○自八十八年十二月起，共同意圖為自己不法所有及詐
    欺故意，參與刮刮樂詐騙集團並以「時富投資集團有限公司」名義，寄發宣傳廣
    告單及兌獎券等詐騙信件予包括原告等被害人，原告收受上開廣告單及五十萬元
    兌獎券後，依廣告單上所載中華電信股份有限公司之000000000號免付
    費電話回電查詢中獎情形，由自稱係林奇昌專員、劉德添主任、王秀慧主任、鄭
    冠南會長等不詳年籍之人接聽電話答覆兌獎細節，原告並依上開詐騙集團提供資
    料，與自稱中獎見證人何美真、郭敏慈會計師、邱國賓律師等不詳年籍之人求證
    、確認刮刮樂中獎事宜後，不疑有他，遂依上開詐騙集團指示將其詐稱原告所需
    繳納之中獎稅金、加入會員會費、嗣又獲得香港高額彩金之傭金等款項，先後於
    八十八年十二月七日，匯入七萬五千一百五十元至受款人為胡河榮（局號000
    0000號，帳號0000000號）；於同年月十三日及十六日，各匯入七萬
    元、二十一萬元至受款人為胡馨南（局號0000000號，帳號000000
    0號）；於同年月十六日，匯入六萬元至受款人為王勇棠（局號0000000
    號，帳號0000000號）；於同年月十七日，匯入六十六萬元至受款人為陳
    永樹（局號0000000號，帳號0000000號）等郵局帳戶內，合計一
    百零七萬五千一百五十元。嗣同年月十八日未見得獎彩金匯入原告帳戶內，原告
    屢次以電話向上開詐騙集團催討，自八十九年一月一日三十一日起即無法再與上
    開詐騙集團取得聯絡等情，業據原告提出匯款單五紙、「時富投資集團有限公司
    」廣告單及兌獎券等影本各一件為證（附於本院八十九年訴字第一九四三號刑事
    案卷）。又被告乙○○自八十八年十二月起，即與訴外人謝良昇及自稱「劉智皇
    」、「李玉峰」之人，共同組成刮刮樂詐騙集團，以「時富投資集團有限公司」
    、「美聯物產國際」、「永春控股機構」等名義，循類如原告所陳上開詐騙模式
    對外進行詐騙，致訴外人林勝玉、黃蔡彩英、楊秋香、許嘉芳、王月娟、杜美瑤
    、陳春姐、陳靜宜、蔡正道、徐嘉駿、張美雲、易守桂、林月秋、羅慧珍、黃娸
    瑋及吳珮螢等十六人受有匯款之損害，並經本院及臺灣高等法院臺中分院刑事庭
    均判決被告乙○○共同以意圖為自己不法之所有，以詐術使人將本人之物交付為
    常業，累犯，處有期徒刑四年，併科罰金五萬元，罰金如易服勞役，以三百元折
    算一日等情，業經本院依職權調閱本院八十九年訴字第一九四三號（含臺灣高等
    法院臺中分院九十二年度上訴字第一九二號）刑事案卷全卷查核屬實。其中：1.
    上開詐騙集團提供受款人為胡馨南（局號0000000號，帳號000000
    0號）之郵局帳戶令被害人匯款部分，上開刑事判決事實欄第二項理由已詳述明
    確，則原告主張受有匯至胡馨南上開郵局帳戶之損害部分，堪認屬實；2.被害人
    蔡正道曾依上開詐騙集團中自稱名為王秀慧之指示，匯入六萬元至受款人為王勇
    棠（局號0000000號，帳號0000000號）之郵局帳戶內，有蔡正道
    偵訊筆錄附於上開刑事案件卷附內政部警政署刑事警察局偵查卷（下稱刑事警察
    局偵查卷）可稽，則原告主張受有匯至王勇棠上開郵局帳戶之損害部分，堪認屬
    實；3.被害人許嘉芳、王月娟、杜美瑤、陳春姐、張美雲、林月秋等人，於接獲
    上開詐騙集團之廣告單、中獎信函後，均曾依指示匯款中獎稅金七萬五千一百五
    十元予上開詐騙集團，業經上開刑事判決附表五編號第四至七、十一、十三號認
    定明確，並有其等偵訊筆錄附於上開刑事警察局偵查卷可按，則原告主張受有匯
    至胡河榮上開郵局帳戶之損害部分，堪認屬實；4.被害人陳靜宜、蔡正道、張美
    雲，均曾依上開詐騙集團中自稱名為王秀慧等人之指示，匯款六十六萬元作為嗣
    又獲得高額彩金所需繳納之會員費或傭金等情，亦據其等指訴明確（見上開刑事
    警察局偵查卷），則原告主張受有匯至陳永樹上開郵局帳戶之損害部分，堪認屬
    實。從而，本件原告因被告乙○○之前揭故意詐騙行為，而受有一百零七萬五千
    一百五十元匯款之損害，足堪認定。是原告此部分之主張，應堪信為真實。
二、至原告主張：被告丙○○亦參與上開詐騙集團，自應就原告所受上開一百零七萬
    五千一百五十元之匯款損害，負連帶給付責任等語。惟為被告丙○○所否認。經
    查，原告係於八十八年十二月間遭上開集團詐騙一百零七萬五千一百五十元，且
    原告自八十九年一月一日三十一日起即無法再與上開詐騙集團取得聯絡等情，為
    原告自陳在卷。又被告丙○○係自八十九年三月間起，始與被告乙○○、訴外人
    謝良昇及自稱「劉智皇」、「李玉峰」等人共同意圖為自己不法之所，並基於常
    業詐欺之犯意，而開始參與上開詐騙集團等情，業據本院依職權調閱本院八十九
    年訴字第一九四三號（含臺灣高等法院臺中分院九十二年度上訴字第一九二號）
    刑事案卷全卷查核屬實，且上開刑事判決均同此認定。原告雖陳稱其與鄭冠南會
    長聯絡時，被告丙○○曾先接聽原告電話後再轉接給鄭冠南等語，惟原告就此部
    分並未提出證據以實其說，且原告復未提出其他證據，舉證證明被告丙○○於八
    十八年十二月間確有參與本件詐騙原告之行為，及被告丙○○確受有原告上開匯
    款之利益，則被告丙○○雖有參與上開詐騙集團，惟就本件原告遭詐騙及受有上
    開匯款損害部分，尚無從遽令被告丙○○對原告負侵權行為或不當得利之責。是
    原告此部分之主張，並無可採。
三、按因故意不法侵害他人之權利者，負損害賠償責任。民法第一百八十四條第一項
    前段定有明文。本件原告因被告乙○○之前揭故意詐騙行為，而受有一百零七萬
    五千一百五十元匯款之損害，有如前述，則被告乙○○對原告所受之前開損害，
    自應負損害賠償責任。
四、次按因回復原狀而應給付金錢者，自損害發生時起，加給利息。民法第二百十三
    條第二項定有明文。侵害之客體為金錢本身者，自亦有上開規定之適用（最高法
    院五十六年台上字第一八六三號判例、三十九年上字第四四九號判決參照）。又
    應付利息之債務，其利率未經約定，亦無法律可據者，週年利率為百分之五，此
    觀民法第二百零三條之規定即明。原告於八十八年十二月間即受匯款一百零七萬
    五千一百五十元之損害，已如前述。依前開規定，原告主張本件利息部分自八十
    九年一月一日起至清償日止，按年息百分之五計算，自屬有據，應予准許。
五、綜上所述，原告依侵權行為之法律關係，請求被告乙○○給付原告一百零七萬五
    千一百五十元，及自八十九年一月一日起至清償日止，按年息百分之五計算之利
    息，為有理由，應予准許。至原告對被告丙○○所為之請求，則屬無據，應予駁
    回。
六、兩造其餘攻擊防禦方法，經審酌後，核與判決結果不生影響，爰不一一論述，併
    此敘明。
據上論結，本件原告之訴為有一部有理由，一部無理由，依民事訴訟法第七十九條，
判決如主文。
中　　　華　　　民　　　國　　九十三　　年　　　二　　　月　　二十七　　日
                                  臺灣臺中地方法院民事第二庭
~B審判長法官  許冰芬
~B法      官  陳宗賢
~B法      官  何世全
正本係照原本作成
如對本判決上訴，須於判決送達後廿日內向本院提出上訴狀
中　　　華　　　民　　　國　　九十三　　年　　　二　　　月　　二十七　　日
~B法院書記官
